【裁判字號】    92,易緝,106
【裁判日期】    920826
【裁判案由】    恐嚇取財等
【裁判全文】
臺灣桃園地方法院刑事判決                        九十二年度易緝字第一六號
    公  訴  人  臺灣桃園地方法院檢察署檢察官
    被      告  乙○○
右列被告因恐嚇取財等案件，經檢察官提起公訴（九十一年度偵字第八一六號），本
院判決如左：
    主  文
乙○○共同以脅迫使人行無義務之事，處有期徒刑貳月，如易科罰金，以參佰元折算
壹日。扣案之本票（票號Ｎ0000000，面額參佰捌拾萬元，發票日九十年十二
月二十四日）壹紙沒收。
    事  實
一、乙○○與許名原（已審結）係朋友。而許名原與鍾松華（已審結）二人亦有交情
    。鍾松華因與甲○○間有傭金約新臺幣（下同）四百萬元之糾紛。鍾松華為向甲○○索討該筆傭金，於九十年十二月二十四日上午，打電話予甲○○佯稱自己是
    大友工廠負負人，欲與其交易，約其至位於桃園縣桃園市○○路「上海灘釣蝦場
    」前會面。甲○○不疑有他，即偕友人丙○○一同前往赴約。鍾松華隨即備妥空
    白本票一本。鍾松華為能順利索得上開傭金，請許名原、乙○○二人陪同其一起
    出面處理。乙○○與鍾松華、許名原三人基於共同之犯意聯絡，決意一同前往。
    鍾松華並要求許名原屆時要對甲○○大聲，並出言恐嚇令其畏懼，以脅迫其簽發
    本票還錢，乙○○、許名原同意後，鍾松華將該本空白本票交予許名原攜帶。於
    當日十時十五分許，鍾松華見甲○○與友人丙○○依約到達上海灘釣蝦場，即開
    口索討上開傭金，甲○○表示保利安公司已倒閉，並未取得工程款，但鍾松華不
    採信，旋即要求許名原拿出預備之空白本票，並嚇令甲○○：今天一定要簽，不
    然不能離開現場等語，許名原接著對甲○○嚇稱：「你要是不還錢，就叫兄弟。
    」等語，乙○○則站在一旁稱：「外面有兄弟在等。」等語助勢，恐嚇甲○○，
    使甲○○心生畏懼，不得已在鍾松華填寫完成之本票上發票人欄簽書其姓名，並
    交付予鍾松華，迫使甲○○行無義務之事。嗣一行人搭乘甲○○所駕駛Ｌ七─一
    五七一號自小客車返回甲○○所經營之鴻亞機械公司，準備將已簽妥之本票換成
    支票，途中甲○○配偶打電話與其聯絡，甲○○告以遭脅迫簽本票之事，經其公
    司員工報警後，警方至桃園縣八德市○○路二四八巷五之五號當場查獲，並扣得
    上開本票一紙。
二、案經桃園縣警察局八德分局報告台灣桃園地方法院檢察署檢察官偵查起訴。
    理  由
一、訊據被告乙○○坦承與鍾松華、許名原二人一同於右述時、地，與告訴人甲○○
    見面，並要求告訴人簽本票等情不諱，惟矢口否認有何犯行，辯稱：當時只是站
    在一旁而已云云。惟查：
  (一)右揭犯罪事實，業據告訴人甲○○迭於警、偵訊時指訴：共同被告鍾松華先打伊
    行動電話佯稱自己是大友工廠負責人，準備在上海灘釣蝦廠附近設廠，須要大批
    零件，約其在該處見面，伊和友人丙○○一同前往，到達後，共同被告鍾松華即
    先要求其儘快支付回扣金欠款，但伊表示並未取得工程款，被告等人拿出空白本
    票要求簽名，伊拒絕，對方即表示如果不簽名，就不能離開現場等語（參偵卷第
    十五頁、第四十六頁背面）。經核與共同被告許名原於警訊時所供述：共同被告
    鍾松華叫我和他一起去，到達後，共同被告鍾松華與告訴人先在裡面爭吵，之後
    ，共同被告鍾松華叫伊將本票拿出來給告訴人簽；當時共同被告鍾松華是以強硬
    的口吻對告訴人說：今天一定要簽這張本票，伊則對告訴人稱：要是不還錢，就
    叫兄弟；共同被告鍾松華來找伊過去要債時，有叫伊要嚇對方一下才會還錢，並
    交給伊一本本票叫伊到時候拿給對方簽等語（參偵卷第十頁）、於偵查中所供：
    鍾叫伊拿本票給對方簽名，伊與阿富一起進去，伊拿本票給對方，同時對告訴人
    說「若今天不把事情處理，不讓他們走」等語，其後再與阿富、鍾一起去告訴人
    工廠等語（參偵卷第三十四頁）、於本院審理時所供：共同被告鍾松華有叫伊跟
    告訴人講話大聲一點，並說今天錢沒有還就不讓他走等語（參本院九十一年度易
    字第二○七○號卷審判筆錄），及證人丙○○於警訊時所證述：當時穿黑衣服的
    共同被告許名原拿出本票叫伊朋友今天一定要簽，穿白衣服的被告乙○○則對伊
    等說外面有兄弟在等，事情一定要解決，共同被告鍾松華則寫好本票叫伊朋友簽
    名等語（參偵卷第十八頁背面）之情節相符。被告乙○○既與共同被告鍾松華、
    許名原二人協商如何索討債款在前，在被告鍾松華與告訴人爭吵時，復與共同被
    告許名原一同站在門外，其後在接獲共同被告鍾松華之通知後，再一同拿本票進
    入屋內強令告訴人簽名，在順利取得本票後，復與共同被告鍾松華二人一同前往
    告訴人公司換取支票，顯見其與被告鍾松華二人已有犯意之聯絡及行為之分擔甚
    明，所辯只是站在一旁云云，為卸責之詞，不足採信。此外，並有本票一紙扣案
    可資佐證（參偵卷第二十頁）。因此，被告與共同被告鍾松華、許名原二人在告
    訴人拒絕簽發本票時，以上開手段強令告訴人在其等所準備並填寫完之本票上簽
    名之事實，已無疑義。
  (二)共同被告鍾松華供稱其與告訴人間有約四百萬元之傭金糾紛，並提出估價單及名
    片、型錄等物，證明告訴人與伊確實有債權債務之關係，質之告訴人亦證實其與
    被告鍾松華間確實有介紹保利安公司之傭金糾紛，是堪信共同被告鍾松華所供二
    人間有債權債務關係一節，尚非子虛。惟縱告訴人確有積欠被告鍾松華傭金未付
    ，告訴人仍無簽發本票予被告之義務，被告卻與共同被告鍾松華、許名原以上開
    手段強令告訴人簽署本票，仍難解免其強制之罪責。
  (三)至於證人丙○○嗣於本院作證時改稱：沒有聽到被告與其餘共同被告是否有對告
    訴人嚇稱要叫兄弟云云。惟查，證人丙○○於警訊時對於被告乙○○及共同被告
    鍾松華三人在當時分別說什麼話，均證述明確，且與共同被告許名原於警訊時所
    供復相符合，此外，證人對於被告與其餘共同被告等人當天分別穿著何種衣服均
    明確指明，按之常理，警訊時距離事實發生之時間最為接近，當時之記憶亦最為
    鮮明，因此，當時之證述情節，應最為可信，是堪信其於警訊時所為之證詞應與
    事實相符而可採，其嗣於本院調查時改稱：沒聽到，應是因時間之久遠而不復記
    憶所致，是尚難以證人丙○○於本院所為之不明確證詞，而為被告有利認定之依
    據。
  (四)綜合上述，本案被告之右揭犯行，事證明確，洵堪認定。
二、核被告所為係犯刑法第三百零四條第一項之強制罪。被告以加害生命、身體等之
    恐嚇言語脅迫告訴人，亦僅是其犯上開強制罪之手段，無庸另論以恐嚇危害安全
    罪。另公訴意旨認被告所為另犯刑法第三百四十六條第一項之恐嚇取財罪嫌，惟
    按刑法第三百四十六條第一項之恐嚇取財罪之成立係以意圖為自己或第三人不法
    所有為構成要件之一，若僅以恐嚇方法使人交付財物，而並無不法所有之意圖者
    ，縱令其行為或可觸犯他項罪名，要無由成立該罪，最高法院二十四年上字第三
    六六六號判例可資參照。經查，本案被告與其他共同被告鍾松華二人固以右述脅
    迫之手段，強令告訴人簽發本票一紙，然共同被告鍾松華與告訴人間確有傭金糾
    紛，已如前述，雖告訴人認雙方之傭金債務未達三百八十萬元，但告訴人仍證實
    共同被告鍾松華介紹其與保利安公司三筆交易，因此，共同被告鍾松華堅信其介
    紹近四千萬元之工作予告訴人，依雙方所約定之一成計算，其應獲得近四百萬元
    之傭金，尚有所本，難認被告與其他共同被告鍾松華有為自己不法所有之意圖，
    是揆諸首揭判例之說明，被告之行為，尚與刑法第三百四十六條第一項之罪有間
    ，此部分本應為無罪之諭知，為公訴意旨認此部分如成立犯罪，與已成立之強制
    罪有方法結果之牽連關係，爰不另為無罪之諭知，附此敘明。爰審酌被告所參與
    之程度，告訴人所受之損害程度，以及雙方嗣後已達成和解，犯後態度尚稱良好
    等一切情狀，量處如主文所示之刑，併諭知易科罰金之折算標準。扣案之本票（
    票號Ｎ0000000，面額參佰捌拾萬元，發票日九十年十二月二十四日）一
    紙，係犯罪所得之物，且已為共犯鍾松華所有，依共犯連帶沒收原則，爰併依刑
    法第三十八條第一項第三款宣告沒收。
據上論斷，應依刑事訴訟法第二百九十九條第一項前段，刑法第二十八條、第三百零
四條第一項、第四十一條第一項前段、第三十八條第一項第三款，罰金罰鍰提高標準
條例第一條前段、第二條，判決如主文。
本案經檢察官許炳文到庭執行職務。
中      華      民      國    九十二    年      八      月    二十六    日
                                臺灣桃園地方法院刑事第四庭
                                    審判長法  官  陳  世  宗
                                          法  官  林  惠  霞
                                          法  官  李  桂  英
右正本證明與原本無異。
如不服本判決，應於判決送達後十日內向本院提出上訴狀( 應附繕本 )，上訴於
臺灣高等法院。
                                          書記官  張  淑  芬
中        華        民        國   九十二   年   九   月    四    日
附論罪科刑依據之法條：
刑法第三百零四條第一項：
中華民國刑法第三百零四條
 (強制罪)
以強暴、脅迫使人行無義務之事或妨害人行使權利者，處三年以下有期徒
刑、拘役或三百元以下罰金。
前項之未遂犯罰之。


司法院資訊處製作；財團法人民間司法改革基金會備份。
